【裁判字號】    96,上,558
【裁判日期】    970317
【裁判案由】    侵權行為損害賠償等
【裁判全文】
臺灣高等法院民事判決                   96年度上字第558號
上  訴  人  龍德通運有限公司
法定代理人  戊○○
上  訴  人  騰輝股份有限公司
法定代理人  子○○
訴訟代理人  楊廣明律師
被 上訴 人  辰○○
兼 上一 人
訴訟代理人  卯○○
被 上訴 人  巳○○
            午○○○
            庚○○
            未○○
兼上 四 人
訴訟代理人  申○○
被 上訴 人  己○○
            辛○○○
            甲○○
            乙○○
            壬○○
            丙○○
兼 上六 人
訴訟代理人  丁○○
被 上訴 人  寅○○
            丑○○
            癸○○
上列當事人間侵權行為損害賠償等事件，上訴人對於中華民國96
年5月10日台灣台北地方法院94年度重訴字第1027號第一審判決
提起上訴，本院於97年2月26日言詞辯論終結，判決如下：
    主  文
上訴駁回。
第二審訴訟費用由上訴人負擔。
    事實及理由
壹、程序方面：
    上訴人龍德通運有限公司（下稱龍德公司）經合法通知未於
    言詞辯論期日到場，核無民事訴訟法第386條各款所列情形
    ，爰依被上訴人之聲請，由其一造辯論而為判決。
貳、實體方面：
一、上訴人龍德公司未於言詞辯論期日到場，據其以前提出書狀
    聲明：（一）原判決關於不利上訴人龍德公司部分廢棄。（
    二）前開廢棄部分，被上訴人在第一審之訴駁回。（三）如
    受不利判決，願供擔保請准宣告免為假執行。
    上訴人騰輝股份有限公司（下稱騰輝公司）聲明：（一）原
    判決關於不利騰輝公司部分廢棄。（二）前開廢棄部分，被
    上訴人在第一審之訴駁回。（三）如受不利判決，願供擔保
    請准宣告免為假執行。
    被上訴人聲明：如主文所示。
二、被上訴人起訴主張：
（一）伊等於民國（下同）93年11月14日搭乘由上訴人龍德公司
      之司機黃騰立所駕駛車牌號碼843-FF號營業用大客車，欲
      前往草嶺古道登山，途經瑞八公路公墓附近（台二丁線7.
      3公里處）時，因對向行駛之上訴人騰輝公司之司機林進
      一所駕駛車牌號碼6H-755號水泥粉罐車跨越雙黃線駛入大
      客車行駛之車道，而發生兩車車頭對撞，黃騰立、林進一
      均當場死亡，並致伊等受有大小不等之傷害。
（二）本件交通事故經警調查結果，黃騰立酒測值為每公升0.72
      毫克，林進一酒測值為每公升1.06毫克，皆超過每公升0.
      25毫克之標準值，顯係雙方駕駛皆酒後駕車，且已達不能
      安全駕駛之程度。又黃騰立駕駛遊覽車時速約112公里，
      顯然超速駕駛；且未留下煞車痕跡，黃騰立在水泥粉罐車
      侵入其車道，並未緊急煞車，減少衝撞力，足見黃騰立駕
      車之際，顯然分神，致未對緊急狀況即時處理。另據被上
      訴人事後自行駕車至該路段，依遊覽車行車之路徑，行車
      至肇事路段時，仍可清楚看見對向之來車；足見黃騰立行
      車至肇事地點，可注意對向之來車，其未加以注意，致使
      林進一駛入其車道時，未採取必要之措施閃避該車，顯有
      過失。
（三）伊等因本件交通事故，分別受有下述之財產上損害，並得
      請求上訴人賠償精神慰撫金：
    1.被上訴人卯○○部分：醫療費用支出新台幣（下同）24萬
      2599元、增加生活上需要之費用28萬3178元、精神慰撫金
      100萬元，合計1 52萬5777元。
    2.被上訴人辰○○部分：醫療費用支出620元、增加生活上
      需要之費用1240元、精神慰撫金10萬元，合計10萬1860元
      。
    3.被上訴人巳○○部分：醫療費用支出3570元、增加生活上
      需要之費用2800元、精神慰撫金12萬元，合計12萬6370元
      。
    4.被上訴人午○○○部分：醫療費用支出2780元、增加生活
      上需要之費用700元、精神慰撫金10萬元，合計10萬3480
      元。
    5.被上訴人己○○部分：醫療費用支出3萬2664元、增加生
      活上需要之費用12萬1540元、不能工作之損失48萬元、精
      神慰撫金30萬元，合計93萬4204元。
    6.被上訴人辛○○○部分：醫療費用支出380元、增加生活
      上需要費用18萬元、精神慰撫金10萬元，合計28萬0380元
      。
    7.被上訴人丁○○部分：醫療費用支出1400元、增加生活上
      需要之費用560元、精神慰撫金5萬元，合計5萬1960元。
    8.被上訴人甲○○部分：醫療費用支出6400元、增加生活上
      需要之費用1960元、精神慰撫金5萬元，合計5萬8360元。
    9.被上訴人申○○部分：醫療費用支出5990元、增加生活上
      需要之費用5600元、精神慰撫金9萬元，合計10萬1590元
      。
    10.被上訴人庚○○部分：醫療費用支出6230元、增加生活上
      需要之費用7420元、精神慰撫金10萬元，合計11萬3650元
      。
    11.被上訴人未○○部分：醫療費用支出780元、精神慰撫金9
      萬元，合計9萬0780元。
    12.被上訴人寅○○部分：醫療費用支出2萬4820元、增加生
      活上需要之費用2萬4520元、不能工作之損失16萬元、精
      神慰撫金20萬元，合計40萬9340元。
    13.被上訴人丑○○部分：醫療費用支出10萬3221元、增加生
      活上需要之費用50萬1961元、不能工作之損失28萬8000元
      、精神慰撫金100萬元，合計189萬3182元。
    14.被上訴人乙○○部分：醫療費用支出1萬5073元、增加生
      活上需要之費用2650元、不能工作之損失6萬4400元、精
      神慰撫金7萬元，合計15萬2123元。
    15.被上訴人壬○○部分：醫療費用支出1萬7090元、增加生
      活上需要之費用9035元、不能工作之損失2萬8800元、精
      神慰撫金7萬元，合計12萬4925元。
    16.被上訴人丙○○部分：醫療費用支出9990元、不能工作之
      損失1萬3200元、精神慰撫金6萬元，合計8萬3190元。
    17.被上訴人癸○○部分：醫療費用支出2020元、增加生活上
      需要之費用4萬1218元、不能工作之損失2萬8000元、精神
      慰撫金9萬5000元，合計16萬6238元。
（四）上訴人龍德公司為黃騰立之僱用人，上訴人騰輝公司為林
      進一之僱用人，黃騰立、林進一皆在執行職務中，因前述
      之過失致發生本件交通事故，依民法第184條第1項前段、
      第185條第1項前段、第188條第1項前段、第193條第1項、
      第195條第1項前段規定，應連帶負損害賠償責任。縱認上
      訴人龍德公司之受僱人黃騰立就本件交通事故無過失責任
      ，上訴人龍德公司毋庸負侵權行為之損害賠償責任；惟本
      件交通事故顯非不可抗力之因素所致，上訴人龍德公司依
      民法第654條第1項前段規定亦應負旅客運送契約之賠償責
      任。而上訴人龍德公司基於旅客運送契約所負之賠償責任
      ，與上訴人騰輝公司所負侵權行為損害賠償責任，係不真
      正連帶債務，任一上訴人對被上訴人為賠償時，另一上訴
      人在其給付範圍內免除給付義務。
（五）爰以先位聲明請求上訴人龍德公司、騰輝公司連帶給付伊
      等如附表「被上訴人在原審請求之金額」所示，及均自起
      訴狀繕本送達翌日起至清償日止，按年息5％計付利息；
      備位聲明請求上訴人龍德公司、騰輝公司各給付伊等如附
      表「被上訴人在原審請求之金額」所示，及均自起訴狀繕
      本送達翌日起至清償日止，按年息5％計付利息，如任一
      上訴人對被上訴人中之一人或數人或其全體為賠償時，他
      上訴人在其給付之範圍內，免除給付義務之判決（原審判
      決駁回被上訴人之先位聲明，就備位聲明，判決上訴人騰
      輝公司、龍德公司各應給付被上訴人如附表「原判決准許
      之金額」所示，及均自94年8月20日起至清償日止，按年
      息5％計算之利息，於任一上訴人已為給付，他上訴人於
      該給付範圍內同免給付義務；駁回被上訴人其餘之請求。
      被上訴人就伊等敗訴部分未聲明不服，已告確定）。
上訴人騰輝公司則以：
（一）伊公司之員工安全衛生守則第三章第2條明定上班期間禁
      止在工作場所隨地吐痰，並禁止酗酒者進入工作場所；而
      員工工作規則第63條第1款亦規定員工在工作場所酗酒或
      偷懶睡覺者，得予以記大過。伊就受僱人林進一執行職務
      ，已盡相當之注意，依民法第188條第1項但書之規定，伊
      應不負賠償責任。
（二）退步言之，縱認伊應負賠償責任，惟原審就被上訴人卯○
      ○、午○○○、己○○、甲○○、申○○、庚○○、寅○
      ○、丑○○、乙○○、壬○○及丙○○等人在中醫診所就
      醫費用，雖依中醫診所函復之意見為據，惟中醫診所既已
      為上開被上訴人為中醫診療行為，豈可能函復所為之診療
      行為非屬必要，原審採被上訴人所就診之中醫診所函復意
      見為據，顯有違經驗法則。
（三）被上訴人辰○○所提出之93年11月17日計程車收據，與被
      上訴人卯○○所提出同一搭乘日期之計程車收據似相同，
      則被上訴人辰○○是否確有支出該筆費用，非無疑義；又
      被上訴人辰○○所受之傷害並未至行動不便之程度，其捨
      大眾交通工具而改搭計程車就醫，實屬不必要，原審判准
      被上訴人辰○○之就醫交通費用，不足維持。
（四）伊之經濟狀況不如從前，原審遽以伊94年度之財產總額酌
      定本件慰撫金，顯有過高之虞云云，資為抗辯。
上訴人龍德公司未於言詞辯論期日到場，據其提出書狀陳述：原
判決認定伊應負民法第654條第1項規定之責任顯然有誤，且對於
被上訴人所受損害範圍認定標準過寬，精神賠償慰撫金之認定亦
有失客觀公正；所為被上訴人卯○○、己○○、丑○○並無過失
，而毋庸負過失責任之認定亦嫌率斷云云，資為抗辯。
三、兩造不爭執之事實：
（一）被上訴人於93年11月14日搭乘由上訴人龍德公司之司機黃
      騰立所駕駛車牌號碼843-FF號營業用大客車，欲前往草嶺
      古道登山，途經瑞八公路公墓附近（台二丁線7.3公里處
      ）時，因對向行駛之上訴人騰輝公司之司機林進一所駕駛
      車牌號碼6H-755號水泥粉罐車跨越雙黃線駛入大客車行駛
      之車道，而發生兩車車頭對撞，黃騰立、林進一當場死亡
      ，並致被上訴人等受有大小不等之傷害。
（二）上訴人騰輝公司之受僱人林進一駕車時之酒精濃度超過法
      定標準值。
（三）證據：道路交通事故證明書、道路交通事故現場圖、台北
      縣政府警察局道路交通事故初步分析研判表、台北縣政府
      警察局瑞芳分局瑞八公路7.3公里車禍案件勘察報告、臺
      灣基隆地方法院檢察署94年1月18日基檢清誠93相437字第
      01283號函（原審卷第1宗220-228頁）、台灣省台北縣區
      車輛行車事故鑑定委員會鑑定意見書、台灣省車輛行車事
      故覆議鑑定委員會95年7月19日府覆議字第0950100482號
      函（原審卷第2宗70-71、83頁）、台灣基隆地方法院檢察
      署93年度相字第437號卷宗影本（外放）。
四、關於上訴人騰輝公司應否負侵權行為之僱用人賠償責任部分
    ：
（一）按因故意或過失，不法侵害他人之權利者，負損害賠償責
      任；受僱人因執行職務，不法侵害他人之權利者，由僱用
      人與行為人連帶負損害賠償責任，民法第184條第1項前段
      、第188條第1項前段分別定有明文。
（二）經查本件交通事故發生時，上訴人騰輝公司之司機林進一
      所駕駛水泥粉罐車係逆向行駛在黃騰立所駕駛營業用大客
      車之車道上；又林進一酒精濃度超過法定標準值，其駕駛
      車輛，行經劃設分向限制線路段侵入對向來車道行駛，應
      有過失。本件交通事故經台灣省台北縣區車輛行車事故鑑
      定委員會鑑定及台灣省車輛行車事故覆議鑑定委員會覆議
      結果，亦認林進一上開駕車行為為肇事因素，有鑑定意見
      可參（見原審卷第2宗70、71頁、83頁）。上訴人騰輝公
      司並未舉證證明公司如何執行禁止司機飲酒駕車，而僅以
      伊公司訂有禁止員工酗酒規定，抗辯伊已盡注意義務云云
      ，為不足採。上訴人騰輝公司為林進一之僱用人，對於林
      進一因執行職務所為上開侵權行為，自應連帶負損害賠償
      責任。另查依上訴人龍德公司提出之臺灣基隆地方法院檢
      察署94年1月18日基檢清誠93相437字第01283號函記載：
      刑事警察局通知書所示黃騰立血液並未檢出酒精成分（見
      原審卷第1宗228頁），難認黃騰立有酒後駕車之違規情事
      ，附此說明。
五、關於上訴人龍德公司對本件交通事故應否依民法第654條第1
    項規定負賠償責任之部分：
（一）按旅客運送人對於旅客因運送所受之傷害及運送之遲到應
      負責任；但因旅客之過失，或其傷害係因不可抗力所致者
      ，不在此限，民法第654條第1項定有明文。故運送人除能
      證明旅客所受傷害係因旅客之過失或因不可抗力所致者外
      ，不問運送人有無過失均應負賠償責任。又所謂不可抗力
      係指非常事變之不可抗力而言，發生交通事故致旅客傷亡
      ，應屬通常事變，並非不可抗力，縱運送人無過失，運送
      人仍應負責。經查本件交通事故係因上訴人騰輝公司之司
      機林進一酒後駕車違規跨越分向限制線所致，有如前述，
      本件交通事故發生之原因並非因不可抗力或旅客之過失所
      致（關於被上訴人卯○○、己○○及丑○○並無過失一節
      ，詳後「七」所述），揆諸上述說明，上訴人龍德公司縱
      無過失，亦應依上開規定負賠償責任。
（二）次按旅客運送人負有將旅客安全送達目的地之義務，旅客
      則負有支付運費即票價之義務，其間已成立旅客運送契約
      。本件上訴人龍德公司於運送過程中，因遭遇交通事故致
      旅客受傷，其運送債務顯有不完全履行之情形，依民法第
      227條之1規定：「債務人因債務不履行，致債權人之人格
      權受侵害者，準用第192條至第195條及第197條之規定，
      負損害賠償責任」，上訴人龍德公司因債務不履行致旅客
      受傷，人格權受侵害，應依民法第227條之1準用第193條
      、第195條規定賠償被上訴人所受損害。而上訴人龍德公
      司應賠償被上訴人所受損害之金額，與上訴人騰輝公司應
      賠償被上訴人之金額應為一致。
六、關於被上訴人請求賠償之金額應否准許部分：
    按不法侵害他人之身體或健康者，對於被害人因此喪失或減
    少勞動能力或增加生活上之需要時，應負損害賠償責任，民
    法第193條第1項定有明文。又不法侵害他人之身體、健康、
    名譽、自由、信用、隱私、貞操，或不法侵害其他人格法益
    而情節重大者，被害人雖非財產上之損害，亦得請求賠償相
    當之金額，民法第195條第1項亦有明定。被上訴人請求上訴
    人賠償之金額，應否准許，分述如下：
（一）被上訴人卯○○部分：
    1.醫療費用部分：
      (1)經查被上訴人卯○○支出醫療費用，計：長庚紀念醫院
        部分4778元、台北榮民總醫院部分5萬1442元、和康中
        醫診所部分3萬2650元、行政院衛生署台北醫院部分159
        9元，共計8萬8779元；業據其提出診斷證明書、長庚紀
        念醫院醫療費用收據、桃聯救護車有限公司臨時收據、
        台北榮民總醫院醫療費用明細收據、和康中醫診所收據
        、行政院衛生署台北醫院收據為證（見原審卷第1宗18
        -39頁）。其中關於台北榮民總醫院之病房費9600元、1
        萬4400元及6400元部分，經該醫院95年11月21日北總企
        字第0950022505號函復：被上訴人卯○○於該院住院期
        間，因骨科健保病房無空床，故安排使用非健保病房（
        見原審卷第2宗262頁），足見被上訴人卯○○係因無健
        保病房可供使用，始使用非健保病房，故其此部分支出
        應屬必要之費用。又關於和康中醫診所就醫費用部分，
        經該診所函復：被上訴人卯○○自93年12月17日起至94
        年6月4日止，於該所接受內服藥、外用藥、推拿、理筋
        、針炙、藥水薰洗、拔罐等治療，共支出3萬2650元；
        正統中醫醫療院所對於損傷之治療，其療效優於西醫，
        能縮短病患損傷還原過程，減輕疼痛，避免過多後遺症
        ，如同時採取中西醫合併治療，將能得到最大損害復原
        與恢復等情，有該診所94年10月31日函可參（見原審卷
        第1宗287、292頁），被上訴人卯○○此部分支出應屬
        必要費用。
      (2)依上所述，被上訴人卯○○請求醫療費用8萬8779元，
        應予准許。
    2.增加生活上需要費用部分：
      (1)看護費用部分：
        經查被上訴人卯○○住院期間為自93年11月14日起至同
        年11月23日止、93年12月8日起至同年12月17日止、94
        年5月18日起至同年5月22日止，僱請看護期間為93年11
        月18日起至同年12月30日止（看護為蔡素真、陳紅緞，
        每人看護半日）、94年1月1日起至同年2月28日止（看
        護為蔡素真）、94年5月18日起至同年5月22日止（看護
        為蔡素真）；爰斟酌被上訴人卯○○受有左肱骨骨折、
        右第1掌骨骨折、左第4、5、6肋骨骨折合併氣血胸等傷
        害，於93年12月9日、94年5月19日先後2次進行手術，
        其於住院期間應有僱請全日看護之必要；而被上訴人卯
        ○○住院期間計有21日（93年11月18日起至93年11月23
        日、93年12月8日起至同年12月17日、94年5月18日起至
        同年5月22日）僱請全日看護，此部分支出之看護費用
        計4萬2000元（2,000元〈全日看護費〉×21〈日〉＝
        42,000元），應屬必要之費用；至被上訴人卯○○未住
        院期間，經台北榮民總醫院函復：被上訴人卯○○於93
        年11月18日、同年12月9日接受手術治療，術後因肢體
        活動，須逐步復健及等待骨折癒合，建議僱請半日看護
        3個月等情，有該醫院94年10月25日北總企字第0940043
        803號函可參（見原審卷第1宗253頁）；而被上訴人卯
        ○○未住院期間僱請看護之日數為86日（93年11月24
        日起至同年12月7日、93年12月18日起至同年12月30日
        、94年1月1日起至同年2月28日），故被上訴人卯○○
        未住院期間所支出之看護費應以8萬6000元為必要費用
        （1,000元〈半日看護費〉）×86〈日〉＝86,000元）
        。合計被上訴人卯○○支出之必要看護費用為12萬8000
        元（42,000元＋86,0 00元＝128,000元）。
      (2)交通費用部分：
        經查被上訴人卯○○所提出之「計程車收據」（見原審
        卷第1宗39頁起），其中93年11月23日（編號106）、12
        月8日（編號107）、12月17日（編號1、48、108）、12
        月22日（編號5、47）、12月25日（編號4、7）、12月2
        7日（編號15、46）、12月31日（編號3、57）、94年1
        月4日（編號2、67）、1月7日（編號8、66）、1月8日
        （編號109）、2月5日（編號110、111）、3月5日（編
        號103、105）、3月12日（編號36、37）、3月31日（編
        號50、71）、5月14日（編號112、113）、5月18日（編
        號117）、5月22日（編號114）、6月1日（編號115、11
        6）、7月6日（編號118、119）之收據所載搭乘日期與
        被上訴人卯○○至醫療院所就醫之日期相符；其中93年
        12月17日3紙「計程車收據」僅以200元列入計算，合計
        金額為9570元，應予准許。
      (3)依上所述，被上訴人卯○○請求增加生活上需要之費用
        共13萬7570元（128,000元＋9,570元＝137,570元），
        應予准許。
    3.精神慰撫金部分：
      經查被上訴人卯○○為29年5月7日出生，其於94年度之總
      所得為6萬6251元、財產總額為282萬5055元，有稅務電子
      閘門財產所得調件明細表可參（見原審卷第2宗171-173頁
      ）；其因本件交通事故受有左肱骨骨折、右第1掌骨骨折
      、左第4、5、6肋骨骨折合併氣血胸等傷害，於93年12月9
      日進行復位及內固定手術，94年5月19日進行鋼板拔除併
      沾黏組織切除及徒手授動手術；長達3月無法自行照料日
      常生活，並因本件交通事故受傷被判定為輕度肢障，有身
      心障礙手冊可憑（見原審卷第2宗31頁），精神上自受有
      相當之痛苦；爰並參酌上訴人龍德公司擁有多輛汽車，上
      訴人騰輝公司擁有多筆不動產、多輛汽車、94年度財產總
      額為2億7615萬2191元（見原審卷第2宗第230-239頁）、
      95年度財產總額為2億2056萬9902元（見本院卷119-121頁
      ），及本件交通事故發生情形等一切情狀，認被上訴人卯
      ○○請求精神慰撫金以60萬元為適當。
    4.依上所述，被上訴人卯○○得請求上訴人賠償之金額共計
      82萬6349元（88,779元＋137,570元＋600,000元＝826,34
      9元）。
（二）被上訴人辰○○部分：
    1.醫療費用部分：
      被上訴人辰○○主張其共支出醫療費用620元，業據其提
      出診斷證明書、長庚紀念醫院醫療費用收據為證（見原審
      卷第1宗56-57頁），為上訴人所不爭執，此部分請求應予
      准許。
    2.增加生活上需要費用部分：
      被上訴人辰○○主張其支出計程車費1240元，業據其提出
      搭乘日期為93年11月17日之計程車費收據2張為證（見原
      審卷第1宗58頁）。經查被上訴人辰○○於該日確曾至長
      庚紀念醫院就醫，且其因本件交通事故受有左下肢擦傷等
      傷害（見原審卷第1宗56頁），此部分費用核屬必要之支
      出，應予准許。
    3.精神慰撫金部分：
      經查被上訴人辰○○為38年4月12日生，其於94年度之總
      所得為2萬7708元（見原審卷第2宗174頁）；其因本件交
      通事故受有左手前臂挫傷瘀血、左下肢擦傷等傷害，飽受
      驚嚇，原預定之旅遊行程因而無法成行，爰並斟酌上訴人
      之財產狀況、本件交通事故發生情形等一切情狀，認被上
      訴人辰○○請求精神慰撫金以3萬元為適當。
    4.依上所述，被上訴人辰○○得請求上訴人賠償之金額共計
      3萬1860元（620元＋1,240元＋30,000元＝31,860元）。
（三）被上訴人巳○○部分：
    1.醫療費用部分：
      被上訴人巳○○主張其共支出醫療費用3570元，業據其提
      出診斷證明書、醫療費用收據為證（見原審卷第1宗59-67
      頁），經核相符，此部分請求應予准許。
    2.精神慰撫金部分：
      經查被上訴人巳○○為33年9月7日生，其於94年度之總所
      得為27萬5543元、財產總額為1243萬2028元（見原審卷第
      2宗176-181頁）；其因本件交通事故受有左下肢擦傷等傷
      害，飽受驚嚇，原預定之旅遊行程因而無法成行，爰並斟
      酌上訴人之財產狀況、本件交通事故發生情形等一切情狀
      ，認被上訴人巳○○請求精神慰撫金以3萬元為適當。
    3.依上所述，被上訴人巳○○得請求上訴人賠償之金額共計
      3萬3570元（3,570元＋30,000元＝33,570元）。
（四）被上訴人午○○○部分：
    1.醫療費用部分：
      被上訴人午○○○主張其共支出醫療費用2780元，業據其
      提出診斷證明書、醫療費用收據為證（見原審卷第1宗68-
      70頁），經核相符；並經和康中醫診所函復：被上訴人午
      ○○○因頭痛、頭暈、注意力不集中、顏面腫脹、瘀青、
      大腿挫傷瘀青處疼痛等症狀，接受內服藥、外用藥、推拿
      及藥水薰洗之治療；正統中醫醫療院所對於損傷之治療，
      其療效優於西醫，能縮短病患損傷還原過程，減輕疼痛，
      避免過多後遺症，如同時採取中西醫合併治療，將能得到
      最大損害復原與恢復（見原審卷第1宗287-288、292頁）
      ，被上訴人午○○○在和康中醫診所就醫之支出核屬必要
      之費用。
    2.精神慰撫金部分：
      經查被上訴人午○○○為40年9月27日生，其於94年度之
      總所得為22萬9534元、財產總額為155萬0280元（見原審
      卷第2宗182-187頁）；其因本件交通事故受有頭攝枕部7
      ×6×3公分血腫、左大腿挫擦傷及瘀青、右手第4、5指痛
      及瘀青、右大腿挫傷、瘀青等傷害，飽受驚嚇，原預定之
      旅遊行程因而無法成行；爰並斟酌上訴人之財產狀況、本
      件交通事故發生情形等一切情狀，認被上訴人午○○○請
      求精神慰撫金以4萬元為適當。
    3.依上所述，被上訴人午○○○得請求上訴人賠償之金額
      共計4萬2780元（2,780元＋40,000元＝42,780元）。
（五）被上訴人己○○部分：
    1.醫療費用部分：
      (1)經查被上訴人己○○支出醫療費用，計：長庚紀念醫院
        部分2257元（其中病房費以健保病房之收費標準137元
        計算）、台北榮民總醫院部分1萬9384元、和康中醫診
        所部分6440元，共計2萬8081元；業據其提出診斷證明
        書、醫療費用明細收據為證（見原審卷第1宗71-76頁）
        。其中關於台北榮民總醫院之病房費8000元、3200元部
        分，經該醫院95年11月21日北總企字第0950022505號函
        復：被上訴人己○○於該院住院期間，因骨科健保病房
        無空床，故安排使用非健保病房（見原審卷第2宗262頁
        ），足見被上訴人己○○係因無健保病房可供使用，始
        使用非健保病房，其此部分支出應屬必要之費用。又其
        於和康中醫診所之就醫費用部分，經該診所函復：被上
        訴人己○○因右鎖骨骨折手術後，右鎖骨及右肩常感劇
        痛、影響睡眠、右上肢末端循環差、右手指冰冷刺痛、
        右上肢麻痛、無力、無法上舉等症狀，接受內服藥、外
        用藥、推拿、理筋、針炙、藥水薰洗、拔罐等治療；正
        統中醫醫療院所對於損傷之治療，其療效優於西醫，能
        縮短病患損傷還原過程，減輕疼痛，避免過多後遺症，
        如同時採取中西醫合併治療，將能得到最大損害復原與
        恢復（見原審卷第1宗288、292頁），被上訴人己○○
        此部分就醫之支出核屬必要之費用。
      (2)依上所述，被上訴人己○○請求醫療費用2萬8081元，
        應予准許。
    2.增加生活上需要費用部分：
      被上訴人己○○主張其支出看護費用，業據其提出收據2
      張為證（見原審卷第1宗77頁）；其住院期間為93年11月1
      7日起至同年11月22日、94年6月12日起至同年6月14日，
      僱請看護時間為93年11月20日起至94年1月19日。爰斟酌
      被上訴人己○○受有右側鎖骨、肩岬骨骨折、右第4掌骨
      骨折等傷害，於93年11月18日接受固定鎖骨之手術，住院
      期間應有僱請全日看護之必要，而其住院期間計有3日（9
      3年11月20日至同年11月22日）僱請全日看護，此部分支
      出之看護費用6000元（計算式：2,000元×3〈日〉＝6,00
      0元）應屬必要之費用；至被上訴人己○○未住院期間，
      經台北榮民總醫院函復：被上訴人己○○於93年11月18日
      接受手術治療，術後因肢體活動，須逐步復健及等待骨折
      癒合，建議僱請半日看護3個月，有該院94年10月25日北
      總企字第0940043803號函可參（見原審卷第1宗253頁），
      而被上訴人己○○未住院期間僱請看護之日數為58日（93
      年11月23日起至94年1月19日），其未住院期間支出之看
      護費5萬8000元（1,000元×58〈日〉＝58,000元）亦堪認
      屬必要費用。合計被上訴人己○○支出之看護費用為6萬
      4000元（6,000元＋58,000元＝64,000元）。
    3.不能工作之損失部分：
      被上訴人己○○主張其因本件交通事故受傷無法工作，經
      查其92年度之薪資所得為9萬元（見原審卷第1宗79頁），
      94年度薪資所得為3萬元（見原審卷第2宗第188頁）；應
      以其住院日數（93年11月15日起至同年11月22日、94年6
      月12日起至同年6月14日）計算其不能工作之損失，此部
      分金額合計2222元（90,000元÷365〈日〉×8〈日〉＋30
      ,000元÷365〈日〉×3〈日〉＝2,222元）。
    4.精神慰撫金部分：
      經查被上訴人己○○為32年6月14日出生，其於94年度之
      總所得為16萬7918元、財產總額為2459萬1391元（見原審
      卷第2宗188-194頁）；其因本件交通事故受有右側鎖骨、
      肩岬骨骨折、右第4掌骨骨折等傷害，於93年11月18日、
      94年6月13日接受手術治療，術後長達3月無法自行照料日
      常生活，身心上自受有相當之痛苦；爰並斟酌上訴人之財
      產狀況及本件交通事故發生情形等一切情狀，認被上訴人
      己○○請求精神慰撫金以30萬元為適當。
    5.依上所述，被上訴人己○○得請求上訴人賠償之金額共計
      39萬4303元（28,081元＋64,000元＋2,222元＋300,000元
      ＝394,303元）。
（六）被上訴人辛○○○部分：
    1.醫療費用部分：
      被上訴人辛○○○主張其共支出醫療費用380元，業據提
      出診斷證明書、醫療費用收據為證（見原審卷第1宗80頁
      ），核無不合，應屬必要之支出。
    2.精神慰撫金部分：
      經查被上訴人辛○○○為35年12月15日生，其於94年度之
      總所得為15萬4967元、財產總額為691萬5550元（見原審
      卷第2宗195-198頁）；其因本件交通事故受有左臉頰挫傷
      等傷害，飽受驚嚇，原預定之旅遊行程因而無法成行；爰
      並參酌上訴人之財產狀況及本件交通事故發生情形等一切
      情狀，認其請求精神慰撫金以3萬元為適當。
    3.依上所述，被上訴人辛○○○得請求上訴人賠償之金額共
      計3萬0380元（380元＋30,000元＝30,380元）。
（七）被上訴人丁○○部分：
    1.醫療費用部分：
      被上訴人丁○○主張其共支出醫療費用1400元，業據提出
      診斷證明書、醫療費用收據為證（見原審卷第1宗83-85頁
      ），核無不合，應屬必要之支出。
    2.精神慰撫金部分：
      經查被上訴人丁○○為34年5月11日生，其於94年度之總
      所得為41萬2705元、財產總額為483萬1700元（見原審卷
      第2宗199-200頁）；其因本件交通事故受有胸壁挫傷、其
      他蜂窩組織炎及膿瘍等傷害，飽受驚嚇，原預定之旅遊行
      程因而無法成行；爰並參酌上訴人之財產狀況及本件交通
      事故發生情形等一切情狀，認其請求精神慰撫金以3萬元
      為適當。
    3.依上所述，被上訴人丁○○得請求上訴人賠償之金額共計
      3萬1400元（1,400元＋30,000元＝31,400元）。
（八）被上訴人甲○○部分：
    1.醫療費用部分：
      被上訴人甲○○主張其共支出醫療費用6400元，業據其提
      出診斷證明書、醫療費用收據為證（見原審卷第1宗86-91
      頁），經核相符；並經和康中醫診所函復：被上訴人甲○
      ○因右大腿酸麻、無法久站、胸部挫傷以致有胸痛、呼吸
      短氣等症狀，接受內服藥、外用藥、推拿、理筋、藥水薰
      洗、拔罐等治療；正統中醫醫療院所對於損傷之治療，其
      療效優於西醫，能縮短病患損傷還原過程，減輕疼痛，避
      免過多後遺症，如同時採取中西醫合併治療，將能得到最
      大損害復原與恢復（見原審卷第1宗288-289、292頁），
      被上訴人甲○○此部分就醫之支出核屬必要之費用。
    2.精神慰撫金部分：
      經查被上訴人甲○○為40年9月15日生，其於94年度之總
      所得為37萬8340元、財產總額為21萬4270元（見原審卷第
      2宗201-204頁）；其因本件交通事故受有顏面挫傷、胸壁
      挫傷、右側髖關節扭傷等傷害，飽受驚嚇，原預定之旅遊
      行程因而無法成行；爰並斟酌上訴人之財產狀況及本件交
      通事故發生情形等一切情狀，認被上訴人甲○○請求精神
      慰撫金以4萬元為適當。
    3.依上所述，被上訴人甲○○得請求上訴人賠償之金額共計
      4萬6400元（6,400元＋40,000元＝46,400元）。
（九）被上訴人申○○部分：
    1.醫療費用部分：
      被上訴人申○○主張其共支出醫療費用5990元，業據其提
      出診斷證明書、醫療費用收據為證（見原審卷第1宗92-97
      頁），經核相符；並經和康中醫診所函復：被上訴人申○
      ○因背痛及腰痛、腰無力感、酸麻牽引到大腿，而接受內
      服藥、外用藥、推拿、理筋、藥水薰洗、拔罐、熱敷等治
      療；正統中醫醫療院所對於損傷之治療，其療效優於西醫
      ，能縮短病患損傷還原過程，減輕疼痛，避免過多後遺症
      ，如同時採取中西醫合併治療，將能得到最大損害復原與
      恢復（見原審卷第1宗第289、292頁），被上訴人申○○
      此部分就醫之支出核屬必要之費用。
    2.精神慰撫金部分：
      經查被上訴人申○○為35年1月10日生，其於94年度之總
      所得為40萬8045元、財產總額為585萬5570元（見原審卷
      第2宗205-208頁）；其因本件交通事故受有上背挫傷、兩
      側手肘擦傷、腰椎挫傷等傷害，飽受驚嚇，原預定之旅遊
      行程因而無法成行；爰並斟酌上訴人之財產狀況及本件交
      通事故發生情形等一切情狀，認其請求精神慰撫金以4萬
      元為適當。
    3.依上所述，被上訴人申○○得請求上訴人賠償之金額共計
      4萬5990元（5,990元＋40,000元＝45,990元）。
（十）被上訴人庚○○部分：
    1.醫療費用部分：
      被上訴人庚○○主張其共支出醫療費用6230元，業據其提
      出診斷證明書、醫療費用收據為證（見原審卷第1宗98-10
      4頁背面），經核相符；並經和康中醫診所函復：被上訴
      人庚○○因胸部挫傷以致有胸痛、呼吸短氣、呼吸不順暢
      、腰部疼痛、俯仰、坐、臥不適、無法提重物等症狀，接
      受內服藥、外用藥、推拿、理筋、藥水薰洗等治療；正統
      中醫醫療院所對於損傷之治療，其療效優於西醫，能縮短
      病患損傷還原過程，減輕疼痛，避免過多後遺症，如同時
      採取中西醫合併治療，將能得到最大損害復原與恢復（見
      原審卷第1宗第289、292頁），被上訴人庚○○此部分就
      醫之支出核屬必要之費用。
    2.精神慰撫金部分：
      經查被上訴人庚○○為41年6月16日生，其於94年度之總
      所得為53萬5783元、財產總額為245萬4070元（見原審卷
      第2宗209、210頁）；其因本件交通事故受有胸壁挫傷、
      左鼠蹊部血腫等傷害，飽受驚嚇，原預定之旅遊行程因而
      無法成行；爰並斟酌上訴人之財產狀況及本件交通事故發
      生情形等一切情狀，認其請求精神慰撫金以4萬元為適當
      。
    3.依上所述，被上訴人庚○○得請求上訴人賠償之金額共計
      4萬6230元（6,230元＋40,000元＝46,230元）。
（十一）被上訴人未○○部分：
      1.醫療費用部分：
        被上訴人主張其共支出醫療費用780元，業據其提出診
        斷證明書、醫療費用收據為證（見原審卷第1宗106-108
        頁背面），經核相符；並據亞東紀念醫院出具診斷證明
        書載明被上訴人未○○因外傷至該院就醫，經診斷為右
        上正中門齒及左上正中門齒牙齒搖動及慢性牙周炎等語
        ，該右上正中門齒及左上正中門齒牙齒搖動既係因外傷
        所致，應與本件交通事故有關，該醫療費用之支出應予
        准許。
      2.精神慰撫金部分：
        經查被上訴人未○○為67年5月23日生，其於94年度之
        總所得為71萬2601元、財產總額為2萬元（見原審卷第
        2宗212、213頁）；其因本件交通事故受有下巴挫傷之
        傷害，飽受驚嚇，原預定之旅遊行程因而無法成行；爰
        並斟酌上訴人之財產狀況及本件車禍發生情形等一切情
        狀，認其請求精神慰撫金以3萬元為適當。
      3.依上所述，被上訴人未○○得請求上訴人賠償之金額共
        計3萬0780元（780元＋30,000元＝30,780元）。
（十二）被上訴人寅○○部分：
      1.醫療費用部分：
        被上訴人寅○○主張其共支出醫療費用2萬4820元，業
        據其提出診斷證明書、醫療費用收據為證（見原審卷第
        1宗109-116頁背面），經核相符；並經和康中醫診所函
        復：被上訴人寅○○因左肩關節疼痛、左臂抬高困難、
        無法端提重物、左手掌麻痛、手指活動不靈活、背痛等
        症狀，接受內服藥、外用藥、推拿、理筋、藥水薰洗、
        針炙、拔罐、放血等治療；正統中醫醫療院所對於損傷
        之治療，其療效優於西醫，能縮短病患損傷還原過程，
        減輕疼痛，避免過多後遺症，如同時採取中西醫合併治
        療，將能得到最大損害復原與恢復（見原審卷第1宗289
        -290、292頁），被上訴人寅○○此部分就醫之支出核
        屬必要之費用。
      2.精神慰撫金部分：
        經查被上訴人寅○○為39年4月18日生，其於94年度之
        總所得為2萬3086元、財產總額為577萬6700元（見原審
        卷第2宗214-215頁）；其因本件交通事故受有左肩及左
        上臂多處挫傷、左關節挫傷、頸部及背部多處挫傷等傷
        害，飽受驚嚇，原預定之旅遊行程因而無法成行；爰並
        斟酌上訴人之財產狀況及本件交通事故發生情形等一切
        情狀，認其請求精神慰撫金以6萬元為適當。
      3.依上所述，被上訴人寅○○得請求上訴人賠償之金額共
        計8萬4820元（24,820元＋60,000元＝84,820元）。
（十三）被上訴人丑○○部分：
      1.醫療費用部分：
        經查被上訴人丑○○支出醫療費用共計7萬4525元，業
        據其提出診斷證明書、醫療費用收據為證（見原審卷第
        1宗第119-137頁背面）。其中台北榮民總醫院之病房費
        2萬4000元部分，經該醫院95年11月21日北總企字第095
        0022505號函復：被上訴人丑○○於該院住院期間（93
        年11月15日起至同年11月30日止），因骨科健保病房無
        空床，故安排使用非健保病房（見原審卷第2宗262頁）
        ，被上訴人丑○○此部分支出應屬必要；另長庚紀念醫
        院之病房費則以健保病房之收費標準即46元計算；行政
        院衛生署臺北醫院之病房費亦以健保病房之收費標準20
        98元計算。又據和康中醫診所函復：被上訴人丑○○因
        大腿腫脹、小腿無力、左下肢骨折致肌肉萎縮、無法行
        走、左下腿植皮後傷口癒合不良等症狀，接受內服藥、
        外用藥、推拿、理筋、藥水薰洗、針炙、拔罐、放血等
        治療；正統中醫醫療院所對於損傷之治療，其療效優於
        西醫，能縮短病患損傷還原過程，減輕疼痛，避免過多
        後遺症，如同時採取中西醫合併治療，將能得到最大損
        害復原與恢復（見原審卷第1宗第290-292頁）；仁祥中
        醫診所亦函復：患者（即被上訴人丑○○）鑑於患處久
        腫、膚色暗紅、瘀結不化，雖已治療5個多月，仍需倚
        靠拐杖而行，肢體功能遲未恢復，故尋求傳統醫學的水
        藥內服及傷科外治手法，以達疏通經絡、滑利關節、消
        腫止痛（見原審卷第1宗261、262頁）；被上訴人丑○
        ○既係因患處久腫、膚色暗紅、瘀結不化，治療5個多
        月後仍不良於行，故尋求傳統醫學之治療，此部分支出
        應屬必要之費用。依上所述，被上訴人丑○○請求醫療
        費用7萬4525元，應予准許。
      2.增加生活上需要費用之部分：
        被上訴人丑○○支出復健器材費用5200元，為上訴人所
        不爭執，應予准許。
      3.不能工作之損失部分：
        經查被上訴人丑○○因本件交通事故受傷，其住院期間
        為自93年11月14日起至94年1月7日止，共計住院55日；
        其每月之薪資為2萬4000元，有其提出之在職證明、勞
        工保險被保險人投保資料表可憑（見原審卷第1宗142頁
        、第2宗38頁），其此部分損失計為4萬4000元（24,000
        元÷30〈日〉×55〈日〉＝44,000元），應予准許。
      4.精神慰撫金部分：
        經查被上訴人丑○○為44年12月3日出生，其於94年度
        之總所得為4萬6074元、財產總額為226萬5297元（見原
        審卷第2宗216、217頁）；其因本件交通事故受有左髖
        臼及骨盆腔骨折、坐骨神經傷害、右恥骨骨折、左膝內
        側韌帶撕裂、左髁非移位骨折等傷害，於93年11月18日
        以石膏板固定左腿，迄94年4月間仍需使用單腳拐杖助
        行，因車禍飽受驚嚇，原預定之旅遊行程因而無法成行
        ；爰並斟酌上訴人之財產狀況及本件交通事故發生情形
        等一切情狀，認其請求精神慰撫金以50萬元為適當。
      5.依上所述，被上訴人丑○○得請求上訴人賠償之金額共
        計62萬3725元（74,525元＋5,200元＋44,000元＋500,0
        00元＝623,725元）。
（十四）被上訴人乙○○部分：
      1.醫療費用部分：
        被上訴人乙○○主張其共支出醫療費用1萬5073元，業
        據提出診斷證明書、醫療費用收據為證（見原審卷第1
        宗第144-147頁背面），經核相符；並經和康中醫診所
        函復：被上訴人乙○○因左手臂疼痛、左手掌麻痛、無
        力、手指活動不靈活、脖子痛、背痛牽連到左肩膀痛等
        症狀，接受內服藥、外用藥、推拿、理筋、藥水薰洗、
        針炙、拔罐、放血等治療；而正統中醫醫療院所對於損
        傷之治療，其療效優於西醫，能縮短病患損傷還原過程
        ，減輕疼痛，避免過多後遺症，如同時採取中西醫合併
        治療，將能得到最大損害復原與恢復（見原審卷第1宗
        第291、292頁），被上訴人乙○○此部分就醫之支出核
        屬必要之費用。
      2.精神慰撫金部分：
        經查被上訴人乙○○為48年10月28日生，其於94年度之
        總所得為32萬3838元、財產總額為258萬5050元（見原
        審卷第2宗219、220頁）；其因本件交通事故受有左手
        中指撕裂傷、頸部、背部挫傷等傷害，飽受驚嚇，原預
        定之旅遊行程因而無法成行；爰並斟酌上訴人之財產狀
        況及本件交通事故發生情形等一切情狀，認其請求精神
        慰撫金以6萬元為適當。
      3.依上所述，被上訴人乙○○得請求上訴人賠償之金額共
        計7萬5073元（15,073元＋60,000元＝75,073元）。
（十五）被上訴人壬○○部分：
      1.醫療費用部分：
        被上訴人壬○○主張其共支出醫療費用1萬7090元，業
        據其提出診斷證明書、醫療費用收據為證（見原審卷第
        1宗156-157頁背面），經核相符；並經和康中醫診所函
        復：被上訴人壬○○因頭痛、頭暈、脖子痛、胸部疼痛
        等症狀，接受內服藥、外用藥、推拿、理筋、針炙、放
        血等治療；正統中醫醫療院所對於損傷之治療，其療效
        優於西醫，能縮短病患損傷還原過程，減輕疼痛，避免
        過多後遺症，如同時採取中西醫合併治療，將能得到最
        大損害復原與恢復（見原審卷第1宗291-292頁），被上
        訴人壬○○此部分就醫之支出核屬必要費用。
      2.精神慰撫金部分：
        經查被上訴人壬○○為46年12月20日生，其於94年度之
        總所得為5萬9718元、財產總額為150萬5728元（見原審
        卷第2宗227-229頁）；其因本件交通事故受有頭部外傷
        、胸部挫傷及腹部挫傷併皮下瘀血、臉部多處擦傷等傷
        害，飽受驚嚇，原預定之旅遊行程因而無法成行；爰並
        斟酌上訴人之財產狀況及本件交通事故發生情形等一切
        情狀，認其請求精神慰撫金以4萬元為適當。
      3.依上所述，被上訴人壬○○得請求上訴人賠償之金額共
        計5萬7090元（17,090元＋40,000元＝57,090元）。
（十六）被上訴人丙○○部分：
      1.醫療費用部分：
        被上訴人丙○○主張其共支出醫療費用9990元，業據其
        提出診斷證明書、醫療費用收據為證（見原審卷第1宗
        159頁），經核相符；並經龍興中醫診所94年10月19日
        龍興醫字第94001號函復：被上訴人丙○○因本件交通
        事故受有胸挫傷之傷害，於93年11月15日起至同年12月
        4日共至該診所治療12次（見原審卷第1宗265-266頁）
        ，其此部分支出核屬必要費用，應予准許。
      2.精神慰撫金部分：
        經查被上訴人丙○○為54年2月3日生，其於94年度之總
        所得為49萬5607元、財產總額為11萬2050元（見原審卷
        第2宗224-226頁）；其因本件交通事故受有胸部挫傷等
        傷害，飽受驚嚇，原預定之旅遊行程因而無法成行；爰
        並斟酌上訴人之財產狀況及本件交通事故發生情形等一
        切情狀，認其請求精神慰撫金以3萬元為適當。
      3.依上所述，被上訴人丙○○得請求上訴人賠償之金額共
        計3萬9990元（9,990元＋30,000元＝39,990元）。
（十七）被上訴人癸○○部分：
      1.醫療費用部分：
        經查被上訴人癸○○支出醫療費用，有其提出之診斷證
        明書、醫療費用收據可憑（見原審卷第1宗161-164頁背
        面），其中1160元經核屬必要之治療費用，此部分請求
        應予准許。
      2.精神慰撫金部分：
        經查被上訴人癸○○為33年5月21日生，其於94年度之
        總所得為14萬6059元、財產總額為1144萬3120元（見原
        審卷第2宗227-229頁）；其因本件交通事故受有左胸挫
        傷、雙膝挫傷等傷害，飽受驚嚇，原預定之旅遊行程因
        而無法成行；爰並斟酌上訴人之財產狀況及本件交通事
        故發生情形等一切情狀，認其請求精神慰撫金以3萬元
        為適當。
      3.依上所述，被上訴人癸○○得請求上訴人賠償之金額共
        計3萬1160元（1,160元＋30,000元＝31,160元）。
七、關於被上訴人卯○○、己○○、丑○○就本件交通事故應否
    負與有過失責任部分：
    經查被上訴人卯○○於本件交通事故發生前係坐在右後之座
    位，其於交通事故發生前因欲至前方拿物品，而起身未坐在
    座位上；被上訴人己○○於本件交通事故發生前係坐在車輛
    中間之座位，其因發放水果予他人，而起身未坐在座位上等
    情，固有被上訴人卯○○、己○○之警詢筆錄可參（見原審
    卷第1宗245-250頁）；惟上訴人並未舉出現行交通法規有何
    關於乘客於搭乘營業用大客車時，全程均不得離開座位之規
    定，故被上訴人卯○○、己○○前開短暫離開座位之行為，
    難認與有過失。雖上訴人抗辯：於本件交通事故發生時，被
    上訴人丑○○係站立在走道上分送食品，被上訴人卯○○係
    站著唱歌，被上訴人己○○則正站起來欲點歌，並提出剪報
    資料為證（見原審卷第1宗16頁）；惟該報導並未敘明其如
    何知悉被上訴人丑○○、卯○○、己○○於本件交通事故發
    生時有前開行為，上訴人就此既未另舉其他事證以實其說，
    難以憑此即認上訴人此部分所辯為真實，難認被上訴人卯○
    ○、己○○、丑○○就本件損害之發生、擴大有何過失可言
    。上訴人抗辯被上訴人卯○○、己○○、丑○○與有過失，
    有民法第217條第1項規定之適用云云，為不足採。
八、綜上所述，被上訴人依侵權行為法律關係及民法第654條第1
    項規定，備位聲明請求上訴人騰輝公司、龍德公司各給付如
    附表「原判決准許之金額」所示，及均自起訴狀繕本送達翌
    日即94年8月20日起至清償日止，按年息5％計算之利息；如
    任一上訴人已為給付，他上訴人於該給付範圍內同免給付義
    務，為有理由，應予准許。原審就上開應准許部分所為上訴
    人敗訴判決，並無不合；上訴論旨指摘原判決此部分不當，
    求予廢棄改判，為無理由。
九、兩造其餘之攻擊或防禦方法及未經援用之證據，經本院斟酌
    後，認為均不足以影響本判決之結果，無逐一詳予論駁之必
    要。併此敘明。
十、據上論結，本件上訴為無理由，依民事訴訟法第463條、第
    385條第1項前段、第449條第1項、第78條、第85條第1項前
    段，判決如主文。
中    華    民    國    97    年    3     月    17    日
                  民事第八庭
                      審判長法  官  劉勝吉
                            法  官  滕允潔
                            法  官  鄭威莉
正本係照原本作成。
如不服本判決，應於收受送達後20日內向本院提出上訴書狀，其
未表明上訴理由者，應於提出上訴後20日內向本院補提理由書狀
（均須按他造當事人之人數附繕本）上訴時應提出委任律師或具
有律師資格之人之委任狀；委任有律師資格者，另應附具律師資
格證書及釋明委任人與受任人有民事訴訟法第466條之1第1項但
書或第2項（詳附註）所定關係之釋明文書影本。
中    華    民    國    97    年    3     月    19    日
                            書記官  李垂福
附註：
民事訴訟法第466條之1（第1項、第2項）：
對於第二審判決上訴，上訴人應委任律師為訴訟代理人。但上訴
人或其他法定代理人具有律師資格者，不在此限。
上訴人之配偶、三親等內之血親、二親等內之姻親，或上訴人為
法人、中央或地方機關時，其所屬專任人員具有律師資格並經法
院認為適當者，亦得為第三審訴訟代理人。


司法院資訊處製作；財團法人民間司法改革基金會備份。
